【裁判字號】    98,易,277
【裁判日期】    981112
【裁判案由】    詐欺
【裁判全文】
臺灣桃園地方法院刑事判決               98年度易字第277號
公  訴  人  臺灣桃園地方法院檢察署檢察官
被      告  丙○○
            乙○○
            甲○○
上列被告因詐欺案件，經檢察官提起公訴（97年度偵字第8415號
、第12449 號、第16259 號）及移送併辦（97年度偵緝字第1442
號），本院判決如下：
    主  文
丙○○、乙○○幫助意圖為自己不法之所有，以詐術使人將本人
之物交付，均累犯，各處有期徒刑肆月，如易科罰金，均以新臺
幣壹仟元折算壹日。
甲○○幫助意圖為自己不法之所有，以詐術使人將本人之物交付
，處有期徒刑貳月，如易科罰金，以新臺幣壹仟元折算壹日。緩
刑貳年。緩刑期間付保護管束。並應於民國九十九年十二月三十
一日前，向指定之政府機關、政府機構、行政法人、社區或其他
符合公益目的之機構或團體提供肆拾小時之義務勞務。
    事  實
一、乙○○前於民國93年間，因公共危險案件，經本院判處有期
    徒刑3 月確定，在94年1 月24日易科罰金執行完畢；丙○○
    前於91年間，因公共危險案件，經本院判處有期徒刑4 月確
    定，在92年2 月23日執行完畢。
二、乙○○、丙○○及甲○○均預見提供帳戶予他人使用，將可
    能致生掩飾或隱匿他人詐欺所得財物之流向，而幫助他人從
    事詐欺犯罪，詎甲○○仍於96年5 月間，在報紙分類廣告欄
    見詐騙集團所刊登收購帳戶之廣告後，基於單一幫助詐欺取
    財之接續犯意，分別向乙○○、丙○○告知此事，並經乙○○、丙○○亦基於上開犯意而同意後，即依該廣告所留之電
    話，與詐騙集團成員真實姓名年籍不詳，綽號「小張」、「
    老王」之人取得聯繫，且於96年5 月22日，相約在丙○○位
    於桃園縣八德市○○路愛國巷1 弄13號住處見面，談妥分別
    由乙○○、丙○○將其等郵局之帳戶存摺、金融卡、印章以
    每半個月新臺幣（下同）5,000 元之代價出租予「小張」、
    「老王」，而「小張」、「老王」得於每半個月決定是否續
    租，且縱不再租用，亦不予歸還，需由乙○○、丙○○自行
    向郵局申辦掛失，嗣：
    (一)「小張」、「老王」即於96年5 月29日陪同乙○○至八德
      大湳郵局開立帳號00000000000000之帳戶，乙○○並在同
      日將該帳戶之存摺、金融卡、印章，透過甲○○交付予「
      小張」、「老王」，而「小張」、「老王」則交付 5,000
      元之代價予乙○○及招待甲○○用餐。後「小張」、「老
      王」所屬詐騙集團成員，即意圖為自己不法之所有，於96
      年5 月31日，先以不詳電話號碼撥打電話予丁○○，佯稱
      係丁○○於軍中服役兒子之長官，並表示丁○○兒子與同
      袍在外打架鬧事，需匯款賠償對方，嗣再由另一成員使用
      庚○○（由本院另為判決）於96年5 月22日，在花蓮市某
      處所出售予該詐騙集團之門號「0000000000」SIM 卡撥打
      電話予丁○○，佯裝係同袍之家長，告知每人平均需賠償
      116,700 元，使丁○○陷於錯誤，遂依對方指示，在同日
      上午9 時25分許，如數匯款至乙○○所有上開帳戶，並經
      詐騙集團所屬成員領取一空，而受有損害。
    (二)「小張」、「老王」及甲○○，再於同日陪同丙○○至中
      壢龍潭郵局申請補發丙○○前所開立帳號00000000000000
      帳戶之金融卡，丙○○並在同日先透過甲○○交付該帳戶
      之存摺及印章予「小張」、「老王」，而「小張」、「老
      王」亦交付5,000 元之代價予丙○○及招待甲○○用餐，
      而所申請補發之金融卡，則待丙○○於同年6 月4 日取得
      後，再另行交付。嗣「小張」、「老王」所屬詐騙集團成
      員，即意圖為自己不法之所有，分別：1.於96年6 月14日
      下午2 時許，撥打電話予己○○，佯稱係己○○之友人張
      秀美，且急需款項以繳納積欠之保險費，使己○○陷於錯
      誤，遂依對方指示，在同日下午3 時46分及4 時43分許，
      各匯款30,000元及5,000 元至丙○○所有上開帳戶，並經
      詐騙集團所屬成員領取一空，而受有損害；2.於96年6 月
      15日上午10時45分許，撥打電話予戊○○，佯稱係戊○○
      之旅居美國友人張美月，並向戊○○借款50,000元，使戊○○陷於錯誤，遂依對方指示，在同日如數匯款至丙○○
      所有上開張戶，並經詐騙集團所屬成員領取一空，而受有
      損害。
    嗣因丁○○、己○○、戊○○分別發覺受騙而報警處理，始
    知悉上情。
三、案經桃園縣政府警察局八德、龍潭分局報請臺灣桃園地方法
    院檢察署檢察官偵查後提起公訴及戊○○訴由臺灣雲林地方
    法院檢察署檢察官呈請臺灣高等法院檢察署檢察長令轉臺灣
    桃園地方法院檢察署檢察官偵查後移送併辦。
    理  由
壹、程序事項：
一、按被告以外之人於審判外之陳述，雖不符前4 條之規定，而
    經當事人於審判程序同意作為證據，法院審酌該言詞陳述或
    書面陳述作成時之狀況，認為適當者，亦得為證據，刑事訴
    訟法第159 條之5 定有明文。本案丁○○、己○○、戊○○
    及同案被告庚○○於警詢中所為之陳述，經被告乙○○、丙○○、甲○○於本院審理中均表示無意見而同意作為證據，
    且本院審酌該陳述作成時之狀況並無瑕疵之情狀存在而認為
    適當，亦復查無顯有不可信之情況存在，揆諸上開說明，自
    得為證據。
二、本案認定犯罪事實所引用之本案卷內所有卷證資料（包含文
    書證據、物證等證據），並無證據證明係公務員違背法定程
    序所取得，且被告乙○○、丙○○、甲○○，於本院審理終
    結前就卷內所有之卷證資料之證據能力均表示無意見，又卷
    內之文書證據，亦無刑事訴訟法第159 條之4 之顯有不可信
    之情況與不得作為證據之情形，則依刑事訴訟法第159 條之
    5 之規定，本案認定犯罪事實所引用之本案卷證所有文書證
    據、物證等證據，均有證據能力。
貳、實體事項：
一、上開犯罪事實，業據被告甲○○於本院審理中坦承不諱。而
    被告乙○○、丙○○固不否認確曾將其等所有上開帳戶之存
    摺、金融卡、印章等物，透過被告甲○○交付予「小張」、
    「老王」，惟均矢口否認有何幫助詐欺取財之犯行，辯稱：
    當初係因被告甲○○表示欲幫其等辦理原住民之貧窮補助，
    其等始會誤信而分別由被告乙○○至八德大湳郵局開立帳戶
    ，及由被告丙○○至中壢龍潭郵局辦理補發金融卡，嗣再將
    帳戶之存摺等物透過被告甲○○交付予「小張」、「老王」
    ，惟其等並不知悉該帳戶事後會遭「小張」、「老王」用以
    充作詐騙他人之匯款帳戶，且其等只有分別接受「小張」、
    「老王」招待用餐飲酒及米酒1 瓶之利益，並未收受 5,000
    元之代價云云，經查：
    (一)本案被告乙○○、丙○○將其等所有上揭郵局帳戶之存摺
      等物，透過被告甲○○交予「小張」、「老王」後，「小
      張」、「老王」所屬詐騙集團人員，即分別以被害人丁○○之子在外打架滋事需賠償為由（利用同案被告庚○○所
      申辦交付之SIM 卡），及佯稱友人而向被害人己○○、戊○○借款，使丁○○、己○○、戊○○陷於錯誤，而分別
      匯款共116,700 元及35,000元、50,000元至被告乙○○及
      丙○○帳戶中之情，業據丁○○、己○○、戊○○、同案
      被告庚○○於警詢中陳述綦詳，並有臺灣郵政股份有限公
      司桃園郵局96年8 月7 日桃營字第0960100869號函所附乙○○帳戶之開戶基本資料、客戶存簿資料、客戶歷史交易
      清單、臺灣郵政股份有限公司中壢郵局97年4 月28日營字
      第0971100444號函所附丙○○帳戶之開戶基本資料、客戶
      存簿資料、客戶歷史交易清單、臺灣郵政股份有限公司中
      壢郵局98年10月5 日營字第0981101047號函所附丙○○帳
      戶之查詢金融卡變更資料、郵政國內匯款執據、戊○○所
      有郵政存簿儲金簿、同案被告庚○○所申辦門號之通聯調
      查查詢單、台灣大哥大股份有限公司98年3 月26日法大字
      第098035852 號函所附庚○○上揭門號之申請書、基本資
      料查詢等件在卷可稽，自堪信為真實。
    (二)被告乙○○、丙○○雖以前揭情詞置辯，惟查：
      1.按金融存款帳戶，事關存戶個人財產權益之保障，與存
        戶之金融卡、密碼結合，其專屬性、私密性更形提高，
        除非本人或與本人具相當密切關係者，難認有何理由可
        自由流通使用該存摺、提款卡及密碼，一般人亦有應妥
        為保管存摺、金融卡及密碼，以防止被他人冒用之認識
        ，縱有特殊情況偶有將存摺、金融卡及密碼交付他人之
        需要，亦必深入瞭解其用途後再行提供使用，恆係吾人
        日常生活經驗與事理之然。況時下以人頭帳戶詐騙被害
        人匯款之行為甚為猖獗，此經媒體廣為報導，政府機關
        及各家金融行庫尚多次呼籲民眾應謹慎控管己有帳戶且
        勿交付個人帳戶以免淪為詐騙者之幫助工具，是依一般
        人之智識及社會生活經驗，對於悖於常情而要求他人交
        付帳戶者，係以遂行存提款紀錄不易循線追查為目的，
        進而將該帳戶用於不法用途此節，應有相當之認識，合
        先敘明。
      2.本案係因被告甲○○於報紙上見到刊登收購帳戶之廣告
        ，並在徵得被告乙○○、丙○○之同意後，始代為聯繫
        「小張」、「老王」，後再相約於96年5 月22日，在被
        告丙○○上開位於八德市○○路愛國之住處見面，並談
        妥分別由被告乙○○、丙○○將其等郵局之帳戶存摺等
        物，以每半個月5,000 元之代價出租予「小張」、「老
        王」，而「小張」、「老王」得於每半個月決定是否續
        租，且縱不再租用，亦不予歸還，需由被告乙○○、丙○○自行向郵局申辦掛失。嗣被告甲○○先於同日與「
        小張」、「老王」陪同被告乙○○前往華南商業銀行開
        立帳戶，並由被告乙○○交付該帳戶之存摺等物予「小
        張」、「老王」後，獲得5,000 元代價，被告甲○○則
        受有「小張」、「老王」招待用餐之利益（此部分未據
        起訴，且無證據可認該帳戶確有供詐欺之用）；後被告
        乙○○、丙○○再分別於同年月29日，逕由「小張」、
        「老王」，及由被告甲○○、「小張」、「老王」之陪
        同，而前往開立帳戶及申請補發金融卡，並再將之交付
        予「小張」、「老王」，而「小張」、「老王」則給付
        5,000 元之代價予被告丙○○，並招待被告甲○○用餐
        一節，業據被告甲○○於本院審理中供稱及立於證人地
        位接受交互詰問時證述明確，而被告乙○○、丙○○乃
        係被告甲○○後母之兄弟，平日更會相聚飲酒談天，交
        情匪淺，彼此間又素無怨隙，則若非確有其事，衡情被
        告甲○○應無無端誣陷被告乙○○、丙○○，並於本案
        坦承犯罪，而使自身亦遭受刑事處罰之可能，況被告甲○○既已就渠所參與之事發經過，於本院審理中經具結
        後詳予證述，自足擔保渠證言之可信性；又被告甲○○
        上開證述係先與「小張」、「老王」陪同被告乙○○前
        往華南商業銀行開立帳戶一節，經本院依職權函調該銀
        行後，被告乙○○亦確曾於96年5 月22日至該銀行竹東
        分行開立帳戶，有該分行98年10月7 日華竹東字第0980
        0358號函在卷可佐，此益足徵被告甲○○於本案確就係
        就事情先後始末為詳實之證述，而堪值採信。再參以被
        告乙○○於本院審理中嗣亦改口供稱當初「小張」、「
        老王」確係告知其於交付帳戶後，每半個月均可領得5,
        000 元，且若因而招致員警調查，即隨便編纂故事佯稱
        失竊即可等語，此亦核與被告甲○○上開證述相符，而
        堪認「小張」、「老王」所應允每半個月給付之 5,000
        元，乃係租用其帳戶本身之租金，而非所謂之「貧窮補
        助款」，是本案果如其所辯，係為辦理貧窮補助始會開
        立上開郵局帳戶，則其逕交付存摺影本以供「小張」、
        「老王」依帳號每月匯入補助款項即可，又何需連同存
        摺、金融卡等物一併交付？且何以「小張」、「老王」
        係允諾按每半個月給付5,000 元之「租金」，並得隨時
        決定不再租用，更可無庸將存摺等物返還予被告乙○○
        ？再所謂之辦理補助款乃係正當事由，「小張」、「老
        王」又何必事先告知若因而招致員警調查時，即隨便編
        纂理由敷衍？此均顯不合常理。準此，被告乙○○、丙○○對於將其等帳戶之存摺等物交付「小張」、「老王
        」後，係提供詐騙集團作為人頭帳戶使用，藉以存、提
        詐欺他人所得之款項，以逃避追查之情，顯係有所認識
        並刻意為之，是其等辯稱係因誤信被告甲○○欲幫其等
        辦理補助，始會交付帳戶之存摺等物，且不知悉會遭詐
        騙集團用以充作詐騙他人之匯款帳戶云云，即係屬卸責
        推諉之詞，自非可採信。
      3.被告乙○○、丙○○雖另辯稱僅有分別自「小張」、「
        老王」處受有招待飲酒用餐及1 瓶米酒之利益，而未獲
        有5,000 元之代價，再查：此部分之事實，亦據被告甲○○證稱及供述明確，且「小張」、「老王」乃係被告
        甲○○透過刊登於報紙上之廣告而取得聯繫之人，衡情
        彼此應無任何信賴基礎存在，復依其等間之約定，「小
        張」、「老王」尚得隨時決定是否繼續租用各該帳戶，
        則被告乙○○、丙○○又豈可能於未取得實際金錢代價
        之情形下，即率予將帳戶之存摺等物交付予「小張」、
        「老王」，而期待具有高度不確定性之往後各期之租金
        ？況所謂飲酒用餐或1 瓶米酒之利益，亦顯與現今社會
        出售帳戶每本可得數千元代價之行情不符，是被告乙○○、乙○○此部分所辯，亦不足採信。至證人即被告甲○○雖未證稱渠介紹被告乙○○交付八德大湳郵局帳戶
        之存摺等物予「小張」、「老王」後，「小張」、「老
        王」亦有給付被告乙○○5,000 元之代價，且招待渠用
        餐，惟依渠之上開證述，可知依渠等間之模式，僅需被
        告乙○○或丙○○交付帳戶之存摺等物予「小張」、「
        老王」，即可取得5,000 元之代價，而渠則可另獲有招
        待用餐之利益，再參以承上所述，被告乙○○應無於未
        收受實際現金對價之情形下，即輕易交付帳戶之存摺等
        物之可能，是此部分應係渠記憶不清或漏未證述所致，
        而無礙於本院就被告乙○○在交付八德大湳郵局帳戶之
        存摺等物後，亦有取得5,000 元對價及被告甲○○亦受
        有招待用餐利益之認定，附此敘明。
    (三)綜上所述，本案事證明確，被告乙○○、丙○○、甲○○
      之犯行洵堪認定，自應依法論科。
二、核被告乙○○、丙○○、甲○○所為，均係犯刑法第30條第
    1 項前段、第339 條第1 項之幫助詐欺取財罪。被告3 人以
    幫助他人遂行詐欺取財犯行之意思而參與犯罪構成要件以外
    之行為，均為幫助犯，依刑法第30條第2 項之規定，減輕其
    刑。又被告丙○○以一交付帳戶存摺等物之幫助行為，同時
    造成己○○、戊○○受有損害，為想像競合犯，應從一重論
    以幫助詐欺取財罪。再被告甲○○於透過報紙廣告而與「小
    張」、「老王」取得聯繫後，在密接時間內，先後介紹並代
    為轉交被告乙○○、丙○○帳戶之存摺等物之行為，係遂行
    單一犯罪決意之同種類行為，侵害同一法益，為接續犯，應
    僅成立ㄧ罪。復被告乙○○前於93年間，因公共危險案件，
    經本院判處有期徒刑3 月確定，在94年1 月24日易科罰金執
    行完畢；被告丙○○前於91年間，因公共危險案件，經本院
    判處有期徒刑4 月確定，在92年2 月23日執行完畢等情，有
    臺灣高等法院被告前案紀錄表在卷可稽，其等於有期徒刑執
    行完畢後，5 年內故意再犯本案有期徒刑以上之罪，均為累
    犯，應依刑法第47條第1 項之規定，加重其刑，並先加後減
    之。爰審酌被告3 人將帳戶提供予詐騙集團使用之行為，影
    響社會正常交易安全，增加被害人尋求救濟之困難，並使犯
    罪之追查趨於複雜，危害社會甚鉅，及兼衡被告甲○○於犯
    後坦承犯行，並就本案事實經過為詳實之供述，態度良好，
    且所獲得之利益尚屬輕微，而被告乙○○、丙○○則仍一再
    飾詞狡辯否認犯行，態度不佳且耗費司法資源，併本案被害
    人丁○○、己○○、戊○○所受損失匪輕等一切情狀，分別
    量處如主文所示之刑，並諭知易科罰金之折算標準。檢察官
    雖就被告乙○○、丙○○均具體求處有期徒刑6 月，惟本院
    衡酌本案之犯罪情節及犯罪所生危害後，認前揭刑度已足對
    被告乙○○、丙○○收懲戒之效，是檢察官之具體求刑仍嫌
    過重，再予敘明。
三、次查：被告甲○○前未曾因故意犯罪而受有期徒刑以上刑之
    宣告，此有臺灣高等法院被告前案紀錄表在卷可按，渠僅係
    因一時失慮致罹刑章，且於犯後坦承犯行，並一再表示悔意
    ，足見渠經此刑之宣告後，應知警惕而無再犯之虞，而檢察
    官亦同意予以諭知緩刑，是本院認上開所宣告之刑以暫不執
    行其刑為當，爰依刑法第74條第1 項第1 款之規定，諭知緩
    刑2 年，惟併依同條第2 項第5 款之規定，命應於99年12月
    31日前向指定之政府機關、政府機構、行政法人、社區或其
    他符合公益目的之機構或團體，提供40小時之義務勞務，以
    啟自新（被告甲○○於為本案犯行後，刑法第74條第2 項第
    5 款之規定雖有修正，惟其修正之內容僅係擴大受服務者之
    範圍，且依最高法院95年度第8 次刑事庭會議決議，緩刑應
    逕適用新法之規定，是就此無庸為新、舊法比較，附此敘明
    ）。末被告甲○○受緩刑宣告因需執行刑法第74條第2 項第
    5 款所定之事項，爰再依同法第93條第1 項第2 款之規定，
    諭知於緩刑期間付保護管束。
四、移送併辦部分：
    (一)臺灣新竹地方法院檢察署檢察官併辦意旨略以：如附件移
      送併辦意旨書所載。
    (二)惟查：被告丙○○於本案審理中，一再表示伊不記得曾申
      請開立移送併辦意旨所載之復華商業銀行竹科分行（下簡
      稱復華銀行）之帳戶，且證人即同案被告甲○○亦證稱渠
      只有與「小張」、「老王」陪同被告丙○○前往申請辦理
      補發中壢龍潭郵局帳戶之金融卡，並不知悉被告丙○○另
      有此復華銀行之帳戶等語，足證被告丙○○所有復華銀行
      之帳戶存摺等物，顯非與伊所有中壢龍潭郵局帳戶之存摺
      等物，於同時或密接時間內，一併交付予「小張」、「老
      王」，亦即，堪認被告丙○○就移送併辦之犯罪事實，乃
      係另行起意為之，而與本案並無裁判上一罪之想像競合犯
      或實質上一罪之接續犯之關係，本院自無從於本案加以審
      究，而應退由檢察官另為適法處理，附此敘明。
據上論斷，應依刑事訴訟法第299 條第1 項前段，刑法第74條第
1 項第1 款、第2 項第5 款、第30條第1 項前段、第2 項、第33
9 條第1 項、第47條第1 項、第41條第1 項前段、第93條第1 項
第2 款，刑法施行法第1 條之1 第1 項、第2 項前段，判決如主
文。
本案經檢察官馮浩庭到庭執行職務。
中    華    民    國    98    年    11    月    12    日
                    刑事第十庭  審判長法  官    江 德 民
                                      法  官    黃 鏡 芳
                                      法  官    蘇 昌 澤
以上正本證明與原本無異。
如不服本判決應於收受判決後10日內向本院提出上訴書狀，並應
敘述具體理由。其未敘述上訴理由者，應於上訴期間屆滿後20日
內向本院補提理由書( 均須按他造當事人之人數附繕本) 「切勿
逕送上級法院」。
                                      書記官   田 宜 芳
中    華    民    國    98    年    11    月    12    日
附錄論罪科刑依據之法條：
中華民國刑法第339條
（普通詐欺罪）
意圖為自己或第三人不法之所有，以詐術使人將本人或第三人之
物交付者，處 5 年以下有期徒刑、拘役或科或併科 1 千元以下
罰金。
以前項方法得財產上不法之利益或使第三人得之者，亦同。
前二項之未遂犯罰之。


司法院資訊處製作；財團法人民間司法改革基金會備份。
